【裁判字號】    98,台上,1833
【裁判日期】    980402
【裁判案由】    違反槍砲彈藥刀械管制條例
【裁判全文】
最高法院刑事判決            九十八年度台上字第一八三三號
上  訴  人  甲○○
            乙○○
上列上訴人等因違反槍砲彈藥刀械管制條例案件，不服台灣高等
法院台中分院中華民國九十八年二月三日第二審更審判決（九十
七年度重上更(二)字第一０九號，起訴案號：台灣台中地方法院檢
察署九十年度偵字第一七四號），提起上訴，本院判決如下：
    主  文
上訴駁回。
    理  由
按刑事訴訟法第三百七十七條規定：上訴於第三審法院，非以判
決違背法令為理由不得為之；是提起第三審上訴，應以原判決違
背法令為理由，係屬法定要件；如果上訴理由書狀並未依據卷內
訴訟資料具體指摘原判決不適用何種法則或如何適用不當，或所
指摘原判決違法情事，顯與法律規定得為第三審上訴理由之違法
情形不相適合時，均應認其上訴為違背法律上之程式，予以駁回
。本件原判決撤銷第一審就上訴人甲○○、乙○○部分所為之無
罪判決，改判依想像競合犯，均從一重分別論處上訴人等共同未
經許可持有手槍罪刑（各處有期徒刑五年二月，併科罰金新台幣
二十五萬元，罰金如易服勞役，以罰金總額與六個月之日數比例
折算）。上訴人等之上訴意旨略稱：（一）原判決係以甲○○、
乙○○之警局供述作為彼二人論罪之證據，惟此時應有司法院大
法官釋字第五八二號解釋之適用，原審未適用人證之調查程序，
俾使上訴人等即共同被告甲○○、乙○○立於證人地位具結而為
陳述，並分別接受各該當事人（即上訴人等與檢察官）之詰問，
即援引其二人於警詢及事實審偵審中以被告身分所為之陳述，作
為另一被告不利認定之證據，致不當的剝奪了上訴人等之正當詰
問權，其踐行之訴訟程序，於法有違，且其未依刑事訴訟法第一
百五十九條之一第二項、第一百五十九條之二、第一百五十九條
之三、第一百五十九條之五等規定，說明判斷甲○○、乙○○前
揭供述具有證據能力所憑之理由，亦屬理由不備。（二）原判決
未敘明第一審及原法院上訴審共同被告何耀豐及第一審共同被告
陳自來之警詢供述確具較可信特別情況，且屬證明上訴人等犯罪
事實存否所必要之具體理由，即逕採納渠等之警詢供述，作為判
決上訴人等有罪之基礎，有理由不備之違法。（三）何耀豐於警
詢供稱：扣案之槍彈乙批係伊所有無誤，伊於民國八十九年十二
月七日十九時許，用伊之手機聯絡甲○○去西屯路載乙○○及陳
自來二人到陝西路與華美街會合，欲將所有之廂型車及槍械乙批
交由不知情之甲○○載乙○○、陳自來到豐原市夜市為胞弟……
尋仇排解……，（問：三友人是否知悉欲帶槍械前往豐原？）甲
○○並不知情，只知要開車去豐原市排解尋仇，而乙○○和陳自
來兩人則是剛到現場時，伊始告知槍械及放置處等語，於第一審
復供稱：甲○○、乙○○二人與伊並無共同持有槍、彈之事實，
查獲當日，係因伊之弟何立偉在豐原市之攤位遭別人砸，伊攜帶
扣案之槍彈至現場，係要防身，並沒有要交給甲○○、乙○○二
人，甲○○、乙○○二人是到達會合之現場後，才知道伊攜帶槍
枝，其等事先並不知道伊有槍枝，伊是在現場會合之後，才告訴
他們伊有帶槍，他們三人聽到都很驚訝，且甲○○好像不太想去
；伊是跟甲○○說，找乙○○與陳自來到那裡去看看，渠等相約
在華美街與陝西路口會合；乙○○與陳自來是伊請甲○○轉達，
叫他們二位一起過來云云，嗣於原法院更(一)審亦證稱：「東西（
指查獲之槍彈）是我原來就放在我開來的休旅車上帶來的，我放
在我的休旅車，後來我要開自小客車，我就放到自小客車上，後
來才叫陳自來幫我拿到休旅車」、「我可以確定的事實就是我到
現場才告訴他們這個東西，當時他們還猶豫不決，我與他們見面
不久，就被警察捉到了，事實也是我到現場才告訴他們我有帶這
個東西，這個在偵訊（時）我（就）講的很清楚，我到現場才告
訴他們有這個東西」，於原審更明確證稱：「我到現場才告知被
告二人（指上訴人等）有槍，被告二人當時即表示拒絕」；經查
何耀豐上開供述，與上訴人等否認犯罪之辯解，均相符合，堪認
系爭槍彈係何耀豐置於其駕駛之休旅車內攜往現場，上訴人等到
達約定會合地點前，均不知何耀豐攜帶系爭槍彈之事，與何某既
無共同持有槍彈之行為，亦無共同持有槍彈之犯意聯絡，原判決
未審酌上情，遽論上訴人等以共同未經許可持有手槍罪名，實有
違誤。（四）上訴人等雖坦承受何耀豐之邀，擬同赴豐原市夜市
為何某之弟排解糾紛，惟皆否認有共同持有系爭槍彈前往之意，
而何耀豐於偵查、第一審、原法院更(一)審及原審復先後供稱：「
（問：會合後何人負責持槍彈？）放在車上，就被警查獲，還沒
有想到由何人持何槍」、「我們剛會合，警方就來了，根本尚未
談到細節」、「我是到會合的地點之時候，我跟他們說，我車子
裡面有一支長的與短的槍枝，當時甲○○很驚訝，好像不太想去
」、「我可以確定的事實就是我到現場才告訴他們這個東西，當
時他們還猶豫不決，我與他們見面不久，就被警察捉到了」、「
我到現場才告知被告二人（指上訴人等）有槍，被告二人當時即
表示拒絕」。足見上訴人等與何耀豐間，就持有系爭槍彈之事，
並無共同犯罪之謀議，甚且當場拒絕與之共同持有系爭槍彈。縱
認上訴人等於會合當時已知悉何耀豐持有系爭槍彈之事，但上訴
人等主觀上既無持以占有之意，在客觀上復無實現其占有物上權
利之行為。而乙○○將其中一把制式手槍及子彈十四顆取出，又
僅為避免遭何耀豐牽累，屬偶然經手，且迅即脫離其掌握，其對
之應無執持占有之意思與行為。原判決遽論處上訴人等共同未經
許可持有手槍罪刑，有適用法則不當之違法。（五）槍砲彈藥刀
械管制條例所稱之未經許可持有手槍罪，須行為人對其持有之槍
枝有具殺傷力之認識，且基於違反槍砲彈藥刀械管制條例之故意
而持有，始足當之，如無此項認識，自信為無殺傷力之槍枝而持
有，則其認識面與存在面之事實互異，自應阻卻故意，不成立該
罪名（最高法院七十九年度台上字第四九七三號判決意旨參照）
。系爭槍彈為何耀豐所有，上訴人等對其攜之前往會合地點之事
，事前毫不知情，而何耀豐復僅供稱：伊告訴上訴人等有這個東
西等語，則其既未言明為何物，更未告知究係制式、改造槍枝抑
或玩具手槍，此外復無證據足以證明上訴人等於主觀上已知悉何
耀豐攜往會合地點之槍枝係制式手槍，自難認上訴人等有共同持
有手槍之故意等語。
惟查：原判決綜合卷內證據資料及調查證據之結果，認定上訴人
等分別有其事實欄所載之犯行，已於理由內詳敘其調查證據之結
果及取捨證據認定之理由，並就上訴人等否認犯罪所持之辯解，
認均非可採；陳自來於警詢、原法院上訴審、更(一)審、原審先後
供稱：「我是坐上Ｙ二─八０一五號自小客車前座時發現腳踏板
上有壹只藍色長型手提袋」、「（問：是何人將該裝槍彈的藍色
手提袋放在Ｙ二─八０一五號自小客車內？）是乙○○攜帶放入
的」、「那個袋子不是我在車上打開的，因為我坐前座，我有踢
到，但我不知道裡面是什麼東西」、「我來的時候是坐在小客車
的右前座，前面有個袋子我有踏到」、「我上車後坐在駕駛座右
邊的座位，我有踏到硬硬的東西，確實是有一個袋子」，認皆非
可信；以及何耀豐於偵審中所為諸項有利於上訴人等之供述，認
俱屬迴護上訴人等之詞；分別予以指駁或說明。復說明何耀豐、
陳自來之警詢陳述與經搜索後扣押之槍彈均具有證據能力所憑之
理由（見原判決正本第四頁第十八行至第六頁第二七行）。從形
式上觀察，原判決並無踐行之訴訟程序違背規定、理由不備、適
用法則不當等違背法令之情形。上訴意旨（二）、（四）均置原
判決事實欄明確認定及理由內已詳予說明之事項於不顧，或仍執
原判決未具體說明何耀豐、陳自來之警詢供述何以有證據能力云
云，指摘原判決理由不備；或猶以原判決已敘明非可採信之何耀
豐供述，指摘原判決適用法則不當；均非依據卷內資料而為主張
之合法第三審上訴理由。再依原決理由說明，係以甲○○於警詢
供稱：「何耀豐祇是要我們攜帶槍去防身」、「我之前曾見過何
耀豐取出該批槍械炫耀」、乙○○於警詢供稱：「（我）係於現
場見警方前來盤查，一時情急才將槍械藏置橋邊地上，槍械係與
何耀豐會合時他告訴我的，也是由我親自自Ｙ三─九六三六號休
旅車右前座腳踏板帆布袋內取出的」，分別與何耀豐在第一審供
稱：「是我到現場，他們才知道我帶槍枝過去」、「到現場有跟
其他被告說我有帶槍」、「我是到會合地點的時候，我就跟他們
說，我的車子裡面有一支長的與短的槍枝」，以及陳自來在原法
院更(一)審證稱：「（問：八十九年十二月七日案發當天，你也有
與兩位被告及何耀豐打算要去豐原夜市為何耀豐的弟弟排解糾紛
？）對」、「（問：當時是你與何人共同搭一台車到那邊會合？
）我跟被告二人搭乘自用轎車」、「（問：你們會合之後，是何
人到何人車上？）何耀豐開一台休旅車到自小客車這邊，因為我
們當天是要換車子」、「（問：去豐原你們是打算要開何人的車
子？）何耀豐的休旅車」、「（問：何人先到那個路口？）我們
先到」、「（問：到了多久何耀豐才到？）差不多一、二分鐘他
就到了」、「（問：警察來的時候你在什麼地方？）在兩台車子
的中間外面」、「（問：你在那邊做什麼？）因為何耀豐要換車
子，甲○○的車子有密碼，何耀豐不知道要怎麼操作，請甲○○
教他，我們就在外面」、「（問：在甲○○教何耀豐操作車子的
時候，另外乙○○在何處？）也在車外面等」、「（問：甲○○
教何耀豐車子操作密碼，是要讓何耀豐開那台自小客車？）對」
、「（問：是何耀豐要把休旅車交給你們開去豐原，他自己要開
自小客車離開？）是」，各別相互印證結果而認定：「會合後，
何耀豐即告知甲○○、乙○○、陳自來其攜帶上揭槍彈置放於休
旅車前右座腳踏墊上，並將休旅車交予甲○○等人，準備由甲○
○、乙○○、陳自來駕駛該休旅車，持上開槍彈至豐原市夜市排
解糾紛。甲○○、乙○○、陳自來均亦明知上開槍彈為槍砲彈藥
刀械管制條例所管制之槍彈，竟與何耀豐基於共同非法持有之犯
意聯絡，仍予以收受而與何耀豐共同未經許可無故持有之；何耀
豐則準備駕駛甲○○之小客車先行離去。惟因何耀豐不熟悉甲○
○所駕小客車之性能及密碼鎖功能，甲○○乃與何耀豐在上開小
客車上解說，乙○○、陳自來則在二車中間之路旁等候，乙○○
並自上開休旅車右前座腳踏墊上之帆布袋內取出上揭制式口徑九
ＭＭ半自動手槍一支連同彈匣及制式九０子彈十四顆，甲○○與
何耀豐尚未解說完畢，即於同日下午八時許，適有巡邏警車行經
該處，乙○○見有警車經過，一時情急，即將所拿槍彈藏置於路
旁橋墩之地上並用磚塊壓著以逃避查緝」，既未採納甲○○前揭
警詢陳述，作為認定乙○○犯罪事實之證據，亦未採納乙○○上
開警詢陳述，作為認定甲○○犯罪事實之證據；又原判決既係分
別採納甲○○、乙○○前開警詢陳述，作為認定其本人犯罪事實
之證據，該等警詢供述，就上訴人等而言，即屬被告之警詢供述
，而非被告以外之人於審判外之言詞陳述，應無傳聞法則之適用
。上訴意旨（一）執以指摘原審踐行之訴訟程序違背法令及原判
決理由不備各節，俱非依據卷內資料而為主張。又共同正犯之意
思聯絡，不限於事前有所協議，即於行為當時，基於相互之認識
，以共同犯罪之意思參與者，亦屬之，且其表示之方法，亦不以
明示通謀為必要，即相互間有默示之合致，亦無不可。原判決依
憑上引證據資料，認定上訴人等係與何耀豐在台中市○○路、華
美街口會合後，經何耀豐告知其持有系爭槍彈，而當場萌生與何
耀豐共同持有系爭槍彈之犯意聯絡，乃事實審法院採證認事自由
判斷職權之合法行使，並未違法。上訴意旨（三）執渠等否認犯
罪之辯解及何耀豐之警詢陳述，主張系爭槍彈係何耀豐置於其駕
駛之休旅車內攜往現場，上訴人等到達約定會合地點前，均不知
何耀豐攜帶系爭槍彈之事等語，顯不足以辨識原判決已具備違背
法令之形式要件。至於扣案之槍彈經送請內政部警政署刑事警察
局鑑定結果：認送鑑制式貝瑞塔九二手槍一支（槍枝管制編號00
00000000號），係巴西TAURUS廠製制式口徑九ＭＭ半自動手槍，
槍號遭磨滅，經以電解法顯現結果，研判為「XPA6X783」（Ｘ因
磨損過深無法顯現），槍管內具有六條右旋來復線，機械性能良
好，具殺傷力；而送鑑制式霰彈槍一支（槍枝管制編號00000000
00號），係制式12gauge 霰彈槍，槍上未發現足資辨識國別、廠
牌之文字或記號，機械性能良好，具殺傷力；送鑑制式九０子彈
十四顆（已試射三顆，剩餘十一顆），認均係制式口徑九ＭＭ手
槍子彈，均具殺傷力；送鑑制式霰彈槍子彈九顆（試射二顆，剩
餘七顆），其彈底標記均為 12☆12☆12☆12☆，係制式12gauge
霰彈，均具殺傷力，有該局八十九年十二月八日刑鑑字第一九四
三四五號鑑驗通知書一紙在卷可按，而何耀豐於第一審復供稱：
「是我到現場，他們才知道我帶槍枝過去」、「到現場有跟其他
被告說我有帶槍」、「我是到會合地點的時候，我就跟他們說，
我的車子裡面有一支長的與短的槍枝」，則以上開證據資料，與
甲○○、乙○○於警詢分別供稱：「何耀豐祇是要我們攜帶槍去
防身」、「我之前曾見過何耀豐取出該批槍械炫耀」（甲○○部
分）、「（我）係於現場見警方前來盤查，一時情急才將槍械藏
置橋邊地上，槍械係與何耀豐會合時他告訴我的，也是由我親自
自Ｙ三─九六三六號休旅車右前座腳踏板帆布袋內取出的」（乙
○○部分），各自印證勾稽，堪認原判決認定：「甲○○、乙○
○與何耀豐會合並經其告知後，已知悉何耀豐所攜帶者係具有殺
傷力之槍、彈無訛」，顯非無憑臆斷。上訴意旨（五）執上訴人
等並無持有具殺傷力槍彈之故意云云，指摘原判決違法，亦非依
據卷內資料而為主張。又本院七十九年度台上字第四九七三號判
決意旨所論述之案情，與本件顯然不同，要難比附援引。綜上所
論，本件上訴人等之上訴，均屬違背法律上之程式，予以駁回。
據上論結，應依刑事訴訟法第三百九十五條前段，判決如主文。
中    華    民    國  九十八  年    四    月    二    日
                      最高法院刑事第七庭
                          審判長法官  林  永  茂
                                法官  吳  昆  仁
                                法官  蘇  振  堂
                                法官  蕭  仰  歸
                                法官  林  立  華
      本件正本證明與原本無異
                                      書  記  官
中    華    民    國  九十八  年    四    月    九    日
                                                      V


司法院資訊處製作；財團法人民間司法改革基金會備份。
